【裁判字號】    97,訴,4583
【裁判日期】    981231
【裁判案由】    確認董事關係不存在
【裁判全文】
臺灣臺北地方法院民事判決              97年度訴字第4583號
原      告  乙○○
訴訟代理人  蔚中傑律師
被      告  富揚投資股份有限公司
法定代理人  丙○○
訴訟代理人  賴芳玉律師
複代理人    楊汝滿律師
上列當事人間確認董事關係不存在事件，本院於民國98年12月3
日言詞辯論終結，判決如下：
    主  文
確認原告與被告間之股東及董事委任關係自民國85年8月2日起不
存在。
訴訟費用由原告負擔。
    事實及理由
一、原告起訴主張：
    原告目前為高齡83歲且身染疾病並不識字之人，原告從未參
    與出席被告公司於民國85年8月2日召開之發起人會議與董事
    會議，原告也從未收受過被告公司之股票，更未繳納過股款
    ，原告並非該公司之股東，更非該公司之董事，原告亦從未
    同意被選任為該公司之董事。原告亦從未知悉被告公司歷年
    來是否有召開過股東會或董事會，被告公司也從未通知原告
    ，亦未通知原告有盈餘及股東紅利分派等情事。原告從不知
    悉被告公司之財務狀況，更未有同意或承認相關財務報表，
    遑論於股東會或董事會議事錄上簽名，故原告為不知情的人
    頭股東與董事。原告乃是於接獲台北市商業處97年5月7日、
    同年6月5日發函後，始知悉被告公司在未經原告同意之情形
    下將原告列為被告公司之股東與董事。被告公司自86年設立
    至95年7月停業止，從未通知原告參加股東會或董事會。原
    告對於被告公司停業一事也從不知情，更從未被告知。原告
    與被告公司間應自始不存在股東與董事之法律關係。聲明：
    確認原告與被告間之股東及董事委任關係自民國85年8月2日
    以後不存在。
二、被告答辯：
    原告與被告公司之法定代理人丙○○係母女關係，原告曾於
    85 年7月左右於家族聚會中公開表示同意擔任被告公司之股
    東及董事，嗣於97年2月15日發函向被告公司表達辭任董事
    之意思表示，原告即已喪失被告公司董事之身分，原告提起
    本件確認訴訟即無法律上之利益，依法應不得提起。且原告
    確曾同意擔任被告公司之股東及董事，丙○○於85年7月左
    右於家族聚會中徵求原告、甲○○（被告公司前監察人，丙○○之弟，當時在被告公司任職）與顏裁（丙○○之父親，
    已歿）同意加入被告公司之股東，原告並願擔任被告公司之
    董事，甲○○並願擔任被告公司之監察人，在場另有丙○○
    之妹顏賽穗以及丙○○子女邱上真、CHURCH CHIU三人。嗣
    後甲○○並攜帶其與原告之印章、身分證等證件資料文件至
    公司交付公司會計林吟霞並共同辦理董事與監察人相關事宜
    ，且辦理董事、監察人所需文件皆由甲○○用印，足認原告
    於85年8月迄97年2月與被告間股東及董事關係確實存在等語
    資為抗辯，並聲明：駁回原告之訴。
三、兩造不爭執之事項：
(一)、台北市商業處民國97年5月7日以北市商二字第09730269501
    號函及97年6月5日北市商二字第09731901600號函以原告為
    被告公司董事，因被告公司涉違反公司法第20條第1項規定
    ，原告如逾期不為申復或申復無理由，將依公司法第20條第
    5項之規定對原告處以罰鍰，有原告提出之上開臺北市商業
    處函文二紙在卷可稽（本院卷第5、6頁）。
(二)、原告與被告公司之法定代理人為母子關係。被告公司於85年
    8月5日申請設立登記，原告於97年2月15日以內湖碧湖郵局
    第00480號存證信函通知辭任，被告公司並於98年5月14日申
    請變更原告董事解任之登記，此有卷附變更登記申請書可稽
    在卷可稽（見本院卷第8、28-32、175、215頁）。
(三)、原告並未繳納股款，而由丙○○繳納，也沒有到被告公司開
    會。被告公司未正式寄發通知召開股東會、董事會（本院卷
    第39頁背面，97年9月8日筆錄）。
四、得心證之理由：
(一)、按確認法律關係之訴，非原告有即受確認判決之法律上利益
    者，不得提起之，民事訴訟法第247條第1項前段定有明文。
    又所謂即受確認判決法律上利益，係指因法律關係之存否不
    明確，致原告在私法上之地位有受侵害之危險，而此項危險
    得以對於被告之確認判決除去之者而言（最高法院42年臺上
    字第1031號判例意旨參照）。查原告主張其非被告公司之股
    東，亦非該公司之董事，其於接獲台北市商業處97年5月7日
    北市商二字第09730269501號函及97年6月5日北市商二字第
    09731901600 號函以原告為被告公司董事，因被告公司涉違
    反公司法第20條第1項規定，原告如逾期不為申復或申復無
    理由，將依公司法第20條第5項之規定對原告處以罰鍰，有
    原告提出之上開臺北市商業處函文二紙在卷可稽（本院卷第
    5、6頁），是原告在私法上之地位，顯有受侵害之危險，非
    提起確認訴訟無法除去該不安定之法律上地位，是原告提起
    本件確認之訴，請求確認原告與被告間股東及董事關係自民
    國85年8月2日以後不存在，原告確有受確認判決之法律上利
    益，其提起本件確認訴訟，於法有據，應予准許。被告辯稱
    原告於97年2月15日已發函向被告公司表達辭任董事之意思
    表示，已非董事云云，惟原告在辭任之前所可能負擔之法律
    上義務（如稅捐），並不因辭任而免除，其是否須負擔法律
    上責任此不安定之法律上地位仍有以確認判決除去之必要，
    故原告提起本件訴訟，仍應認有確認利益，被告所辯，尚非
    可採。
(二)、查，本件被告法定代理人丙○○主張原告有同意擔任被告公
    司股東及董事云云，已為原告所否認，本院依職權向臺北市
    政府函調被告公司之登記案卷，被告公司85年8月2日上午9
    時之發起人會議議事錄，股東共有7人，有丙○○、邱獻銘
    、乙○○、甲○○、顏裁、顏秀慈及黃豪等7人，決議選任
    丙○○、邱獻銘、乙○○三人為董事，召集地點在被告公司
    會議室，固有被告公司發起人會議事錄在卷可憑，惟被告法
    定代理人丙○○自認實際上並未召開該次發起人會議（本院
    98年12月3日筆錄，卷第236頁背面），其僅於家庭會議中取
    得原告同意加入股東及擔任董事云云。然法人召開發起人會
    議、股東會及董事會，固不拘泥於一定之形式，惟客觀上各
    該會議仍必須具有會議之目的、出席人數、會議內容及決議
    情形，參加者主觀上亦須有參與該次會議之認識，並了解會
    議之項目及內容，而為意思表示，始能認該次會議為集合多
    數人之意思表示形成決議而產生法律效果。本件被告公司法
    定代理人丙○○辯稱伊有告訴原告請她不用出資，在電話中
    有邀請原告擔任股東及董事，原告說好，並叫伊順便帶孫子
    一起回來吃中飯。所以伊回家前，原告已經知道邀請她擔任
    被告公司股東及董事的事云云，為原告所否認，且該次發起
    人會議縱使有丙○○、邱獻銘、乙○○、甲○○、顏裁等5
    人在其臺北市○○○○路家中聚會，惟尚有顏秀慈、黃豪等
    發起人並未在場，該次聚會之目的除原告與丙○○外，尚有
    原告之兒女、孫子等多人，證人顏賽穗亦證稱：當天聚會沒
    有提到股份的分配，當天大家在聚會聊天吃東西、開玩笑，
    不急著馬上拿證件印章等語（本院卷第38、40頁），故該次
    聚會顯然係為家庭聚會，而非發起人會議，尚難認該次家族
    會議為被告公司之發起人會議，且原告並未出資，為兩造所
    不爭執，自難認原告有加入被告公司為股東之意，該次發起
    人會議既未實際舉行，並無該次會議，則其選舉原告為被告
    公司董事之決議，即屬自始不存在。此外，被告公司法定代
    理人亦自認從未有股東會與董事會召開之通知書及會議記錄
    ，是原告主張其未同意擔任被告公司之股東與董事等語，尚
    堪採信。被告及證人顏賽穗、丙○○證稱85、86年的家庭聚
    會是正式的討論，原告同意加入股東及擔任董事云云，顯非
    可採。從而，原告依民事訴訟法第247條第1項規定，訴請確
    認其與被告間自87年8月2日起迄今之股東及董事委任關係不
    存在，為有理由，應予准許。
五、本件事證已臻明確，其餘攻擊防禦方法核與判決基礎不生影
    響，爰不一一審酌論述，併予敘明。
六、結論：本件原告之訴為有理由，依民事訴訟法第78條，判決
    如主文。
中    華    民    國    98    年    12    月    31    日
                  民事第一庭    法  官  楊晉佳
以上正本係照原本作成
如對本判決上訴，須於判決送達後20日內向本院提出上訴狀
中    華    民    國    98    年    12    月    31    日
                                書記官  蘇炫綺

司法院資訊處製作；財團法人民間司法改革基金會備份。
